【裁判字號】    94,訴,644
【裁判日期】    980331
【裁判案由】    損害賠償
【裁判全文】
臺灣士林地方法院民事判決               94年度訴字第644號
原      告  遠傳電信股份有限公司
法定代理人  戊○○
訴訟代理人  王敬堯律師
            庚○○
被      告  丙○○
            甲○○
上列當事人間請求損害賠償事件，本院於民國98年3 月9 日言詞
辯論終結，判決如下：
    主      文
被告應連帶給付原告新台幣柒佰伍拾萬柒仟肆佰玖拾元，及其
中新台幣陸佰萬元自民國九十四年七月十九日起，其中壹佰伍拾
萬柒仟肆佰玖拾元自民國九十六年七月十七日起，均至清償日
止，按年息百分之五計算之利息。
原告其餘之訴駁回。
訴訟費用由被告連帶負擔。
本判決原告勝訴部分，於原告以新台幣貳佰伍拾壹萬元為被告供
擔保後，得假執行；但被告如以新台幣柒佰伍拾萬柒仟肆佰玖拾
元為原告預供擔保，得免為假執行。
原告其餘假執行之聲請駁回。
    事實及理由
一、按訴狀送達後，原告不得將原訴變更或追加他訴，但擴張或
    減縮應受判決事項之聲明者，不在此限，民事訴訟法第255
    條第1 項第3 款定有明文。查本件原告起訴時，原訴請被告
    等連帶給付新台幣（下同）600 萬元及遲延利息（其中對被
    告辛○○、乙○○、丁○○、己○○起訴部分業經撤回 )，
    嗣變更為請求被告連帶給付7,507,493 元及遲延利息（本院
    卷二第105 頁），經核應屬擴張應受判決事項之聲明，揆諸
    前揭法條規定，原告上開訴之變更，應可准許，合先敘明。
二、原告起訴主張：被告丙○○前於原告公司擔任後勤支援組主
    任，負責客戶續約之客服業務，又原告公司為鼓勵客戶續約
    ，乃推出優惠之「忠誠專案」，即客戶連續使用該公司所提
    供之電信服務滿2 年後，即可選擇通話費用優惠，或以低於
    市價之價格購買該公司所提供之行動電話，至其間之價差則
    概由原告公司補貼予行動電話製造廠商。詎丙○○處理上開
    客戶忠誠專案時，竟利用於原告公司POS 電腦系統中登載客
    戶資料之機會，與被告甲○○共同基於詐取原告公司手機之
    意思，自民國92年4 月18日起至92年12月24日止，明知附表
    一、二所示之客戶係申請降低通話費用，卻於上開電腦系統
    中登載為申請以優惠價格購買手機，並在「信用卡卡號」、
    「信用卡別」、「授權號碼」等欄位輸入不實之資料，事後
    再以寄發電子郵件及電話聯絡等方式通知不知情之新竹貨運
    倉庫管理員壬○○配合以：利用新竹貨運遞送至台北市○○
    區○○路222 巷12號10樓之1 丙○○租屋處，或丙○○自行
    搭計程車前往新竹貨運前揭營業處，或由甲○○駕駛車號02
    6-CB號計程車前往取貨等方式，向原告公司詐得以附表一、
    二所示等客戶名義出貨之行動電話共計968 支，再轉售予訴
    外人辛○○、乙○○、己○○、丁○○等人，致原告受有如
    附表一、二手機成本欄所載金額之損害共計10,507,493元，
    又被告丙○○事後已賠付原告300 萬元，故經扣除上開金額
    後，被告等仍應連帶賠償原告7,507,493 元。為此，爰依民
    法第184 條第1 項、第185 條有關侵權行為之規定，訴請被
    告連帶給付原告7,507,493 元及遲延利息等語。並聲明：(一)
    被告應連帶給付原告7,507,493 元，及自起訴狀繕本送達翌
    日起至清償日止，按年息5%計算之利息。(二)願供擔保，請准
    宣告假執行。
三、被告丙○○則辯稱：其確有以原告所述方式取得968 支行動
    電話之情事，然業已陸續回補完畢，故原告主張之損害金額
    並非可採等語。另被告甲○○則以：(一)其並不清楚被告丙○○如何取得原告公司之手機，其僅曾受丙○○之請託，幫忙
    至通訊行買手機載送至新竹貨運，及曾經因丙○○通知送至
    新竹貨運之手機有誤，而至新竹貨運取回更換，或幫丙○○
    至新竹貨運取貨後送給客戶，並未涉及不法。(二)原告所稱送
    至台北市○○區○○路222 巷12號10樓之1 丙○○租屋處之
    203 支手機，並非其簽收，自與其無關。至原告另主張之76
    5 支手機，亦非其至新竹貨運領取，其自無侵權行為可言。
    (三)依證人壬○○之證詞可知，其確曾多次送手機至新竹貨運
    ，且新竹貨運均有完備之錄影監視系統，不可能任由他人拿
    取原告公司之手機，顯見其並無至新竹貨運拿走原告公司之
    手機等語，資為抗辯。並均聲明：(一)原告之訴及假執行之聲
    請均駁回。(二)如受不利判決，願供擔保，請准宣告免為假執
    行。
四、原告主張被告丙○○於任職原告公司期間，利用前揭方式，
    詐取原告公司共計968 支行動電話，致原告受有10,507,493
    元之損害，嗣後被告丙○○已賠付原告300 萬元等情，為被
    告2 人所不爭執，自堪信為真實。然被告丙○○辯稱其事後
    業已將所有手機補回，被告甲○○則辯稱其至新竹貨運取走
    之手機均非原告公司之手機，且對被告丙○○之不法行為毫
    無所悉云云，是本件之爭點應為：(一)被告丙○○是否已將其
    詐得之968 支行動電話補回？(二)被告甲○○有無與被告丙○○共同不法侵害原告之權利？茲就上開爭點析述本院得心證
    之理由如下：
  (一)被告丙○○雖辯稱其已陸續回補手機，故該部分之數量應予
    扣除云云，並提出簽收單、手機訂購單、銷貨單、送貨單等
    影本為證（本院卷二第52-75 頁），然上開單據僅能證明被
    告丙○○及甲○○確有購買手機之事實，至購買之用途為何
    ？是否確已返還原告？則無從得知，自不足以證明被告丙○○所稱業將全部手機回補之事實。至證人即新竹貨運前員工
    壬○○雖證述被告丙○○及甲○○曾有將手機陸續送至新竹
    貨運之情形，惟稱不清楚其數量，且並無所謂「補貨」，只
    有進貨及出貨等語（本院卷三第89頁背面、90頁），參以被
    告丙○○於臺灣臺北地方法院95年度訴字第84號刑事案件審
    理時，曾自陳「手機進貨的部分，系統轉換數量不足，我自
    己有先補貨進去讓新竹貨運出貨」等語（參外放上開刑事案
    件影印卷宗96年7 月4 日審判筆錄），則被告丙○○及甲○○送至新竹貨運之手機，究係為先補足手機供應商來不及提
    供之手機，以利新竹貨運送貨？抑或事後回補其詐取之手機
    ？顯無從分辨，且其數量亦不明確，是上開證人之證詞，仍
    無從證明被告丙○○及甲○○確已將所有詐取之手機返還予
    原告，被告丙○○前開抗辯，自不足採信。
  (二)被告甲○○雖辯稱其至新竹貨運取走之手機均非原告公司之
    手機，且對被告丙○○如何取得手機毫不知情云云，然查：
  1.有關甲○○曾至新竹貨運拿取原告公司手機乙節，業據證人
    壬○○於本院證稱：「（被告甲○○有去新竹貨運領過貨？
    ）有。都是被告丙○○會打電話給我，說被告甲○○會來拿
    貨。」、「（甲○○問：我去拿的貨是否都是我之前送去的
    貨？）印象中，有一次被告丙○○打電話告訴我有急件，要
    請被告甲○○幫忙拿貨，至於顏色錯誤換貨也有過。」、「
    （甲○○問：我拿走的急件的貨，是否是我之前送去的貨，
    還是新竹貨運的貨？）是當天下單要出的貨，沒有辦法區分
    ，就是從倉庫拿出來的貨。」（本院卷三第89頁背面、第90
    頁背面），且證人壬○○於臺灣臺北地方法院95年度訴字第
    84號刑事案件審理時，亦證稱：「（甲○○有無到新竹貨運
    取過貨？）有」、「（取過貨的數量為何？）有時候丙○○
    下單來不及我們幫她送，會由甲○○來幫她取貨，數量有時
    很多」、「（甲○○問：我送去的手機有無因為丙○○的關
    係，要我拿回來換手機型號或顏色，再送回去？）我沒有印
    象」等語（參該刑案影印卷宗96年7 月4 日審判筆錄），另
    觀諸被告甲○○於警詢中曾供述：「（你至台北市○○路新
    竹貨運取貨時是開何種車輛？車號為何？提貨次數為何？至
    貨運行提貨送至客戶手中是否有收取貨款？時間為何？數量
    為何？）計程車，車號為026-CB。大約10次，詳細次數我不
    復記憶。印象中我只有收取一次貨款交給貨運行約新台幣幾
    千元，其他我沒有收取貨款，貨款部分都是客戶直接與丙○○接洽。民國92年至93年間。手機都是紙箱封裝，紙箱長約
    80公分寬40公分高30公分，數量約2 、30箱（廠牌：OKWAP
    ）。紙箱長約80公分寬40公分高30公分，數量約30箱（廠牌
    ：摩拖羅拉、含易立信手機10箱）。另1 紙箱規格長60公分
    寬40公分高30公分，數量約3 、40箱（廠牌：易立信、NOK-
    IA、摩拖羅拉都有）。其他都是散支遠傳公司有代理的廠牌
    都有，數量最少有6 、70支」、「（上述手機都送至何處？
    ）整箱的送至丙○○住處（台北是南港區○○路125 巷36弄
    6 號5 樓）。散隻的部分送至客戶，丙○○交代的客戶我不
    認識，跟丙○○住所。」等語（參外放臺灣台北地方法院檢
    察署94年度偵字第8033號卷宗94年1 月31日警詢筆錄），足
    證被告甲○○確有至新竹貨運拿取手機之情事，且數量有時
    甚多，並非其所稱僅係單純為更換型號顏色錯誤之手機而至
    新竹貨運取貨，或均將拿取之手機送至被告丙○○指定之客
    戶，是被告甲○○辯稱其並無拿取原告公司置放於新竹貨運
    之手機云云，即不足採。至被告甲○○另稱被告丙○○寄發
    予壬○○之電子郵件，其中要求壬○○出貨之手機均非其至
    新竹貨運領取部分，經核該電子郵件之日期均在附表二所示
    之出貨日以前，應非屬本件原告所主張986 支行動電話之範
    圍，故縱認上情屬實，亦僅能證明被告丙○○陸續詐取之行
    動電話數量實超過986 支，至對於被告甲○○確曾至新竹貨
    運拿取為數甚多之手機部分之認定，則無任何影響，故被告
    甲○○以此為辯，亦無可取。
  2.被告甲○○雖又辯稱其僅係幫忙丙○○將手機送至新竹貨運
    ，或自新竹貨運取出手機，對於丙○○為何能取得原告公司
    之手機並不知情，並無與丙○○共同詐害原告公司云云，然
    查，依被告甲○○於警詢時之前開陳述，其至原告公司拿取
    手機之次數及數量甚多，且並非全部交至客戶手中，以一般
    具有相當社會歷練之人按通常智識經驗判斷，此取貨方式已
    有悖於常情，且原告復為國內知名電信業者，具有相當之規
    模及制度，衡諸經驗法則，更無可能屢屢要求員工自行委託
    親友直接至倉庫取貨，況查，被告甲○○與丙○○曾為男女
    朋友關係，並自稱夫妻，同住於台北市○○區○○路222 巷
    12號10樓之1 丙○○租屋處，此業據證人即擔任警衛之何火
    屘於前述刑事案件偵查中証述綦詳（參94年度偵字第8033號
    卷宗94年10月17日訊問筆錄），再徵之被告甲○○於警詢中
    亦自承其與被告丙○○金錢往來頻繁，訴外人辛○○並曾因
    委託其購買手機而匯入多筆款項，且其不知道丙○○是用何
    種方法拿出手機，因為丙○○都有將手機數量補足云云（見
    同上偵查案卷94年1 月31日警詢筆錄），尤堪認以被告甲○○與丙○○往來關係之密切，對於丙○○係以不正方法取得
    原告公司手機乙事，應屬知情，否則為何多次違反常情為丙○○代購代送手機？如屬正常進貨出貨，又何需事後「回補
    」？被告甲○○辯稱其不知情，顯不足採信。
五、按因故意或過失，不法侵害他人之權利者，負損害賠償責任
    。又數人共同不法侵害他人之權利者，連帶負損害賠償責任
    民法第184 條第1 項前段、第185 條第1 項前段定有明文。
    本件被告丙○○既以前述方式詐取原告公司之行動電話968
    支，使原告受有損害，而被告甲○○又係在知情之情況下，
    參與領取該行動電話之行為，前已詳述，則其2 人自屬共同
    不法侵害原告之權利甚明，故原告請求被告丙○○及甲○○
    連帶賠償其7,507,493 元，即無不合，應予准許。又按，給
    付無確定期限者，債務人於債權人得請求給付時，經其催告
    而未為給付，自受催告時起，負遲延責任。其經債權人起訴
    而送達訴狀，或依督促程序送達支付命令，或為其他相類之
    行為者，與催告有同一之效力；遲延之債務，以支付金錢為
    標的者，債權人得請求依法定利率計算之遲延利息。民法第
    229 條第2 項、第233 條亦分別定有明文。查本件原告依侵
    權行為之法律關係，請求被告連帶賠償其所受損害，該給付
    應無確定期限，且原告亦未提出有於訴訟外另行催告之證明
    ，參諸前揭規定，自應以本件起訴狀或擴張訴之聲明狀繕本
    送達被告之翌日，作為遲延利息之起算日。從而，原告請求
    之遲延利息部分，其中原起訴請求之600 萬元部分，應自起
    訴狀繕本送達翌日即94年7 月19日起算，另1,507,493 元部
    分，則自96年6 月28日擴張訴之聲明狀繕本送達翌日即96年
    7 月17日起算（本院卷二第109 頁），始於法相符，至原告
    逾此部分之利息請求，尚乏依據，不應准許。
六、綜上所述，原告於請求被告連帶給付7,507,493 元，及其中
    600 萬元自94年7 月19日起，其中1,507,493 元自96年7 月
    17日起，均至清償日止，按年息5%計算之利息之範圍內，為
    有理由，應予准許；逾此部分之請求，則屬無據，應予駁回
    。又兩造均陳明願供擔保，聲請宣告假執行或免為假執行，
    關於原告勝訴部分，經核尚無不合，爰分別酌定相當之擔保
    金額，併准許之；至原告敗訴部分，其假執行之聲請已失所
    附麗，應予駁回。另本件原告附帶請求利息部分，雖經本院
    判決一部駁回，然依民事訴訟法第77條之2 第2 項之規定，
    該附帶請求既未算入訴訟標的價額，故仍應由被告連帶負擔
    全部訴訟費用，附此說明。
七、本件判決基礎已臻明確，兩造其餘攻防方法及訴訟資料經本
    院斟酌後，核與判決結果不生影響，故不另一一論述，併此
    敘明。
八、據上論結，本件原告之訴為一部有理由，一部無理由，依民
    事訴訟法第79條、第85條第2 項、第390 條第2 項、第392
    條第2 項，判決如主文。
中    華    民    國    98    年    3     月    31    日
                  民事第一庭  法  官  馬傲霜
以上正本證明與原本無異。
如對本判決上訴，應於判決送達後20日內向本院提出上訴狀。
中    華    民    國    98    年    4     月    3     日
                              書記官  許秋莉


司法院資訊處製作；財團法人民間司法改革基金會備份。
